臺灣高等法院高雄分院刑事裁定
111年度毒抗字第153號
抗  告  人  
即  被  告  蔡建宏



上列抗告人因毒品危害防制條例案件，經檢察官聲請強制戒治，
不服臺灣高雄地方法院中華民國111年3 月25日裁定(111年度毒
聲字第251號)，提起抗告，本院裁定如下：
    主  文
抗告駁回。
    理  由
一、本件抗告意旨略以：為何資料上數次毒品前科的累犯，又被
    通緝到案者都能勒戒成功，而抗告人係施用第二級毒品又自
    行報到，有戒毒決心，但並未受惠。又家屬若有接見、通信
    可加分數，尤其不公。因抗告人雙親年邁，目不識丁，經濟
    拮据，無法前來會面，因此項而被扣分，尤其不公。原裁定
    未能參考適用修正後之評估標準表，恐有影響抗告人之權益
    ，爰提起抗告云云。
二、按毒品危害防制條例第20條規定：「犯第10條之罪者，檢察
    官應聲請法院裁定，或少年法院（地方法院少年法庭）應先
    裁定，令被告或少年入勒戒處所觀察、勒戒，其期間不得逾
    2 月（第1 項）。觀察、勒戒後，檢察官或少年法院（地方
    法院少年法庭）依據勒戒處所之陳報，認受觀察、勒戒人無
    繼續施用毒品傾向者，應即釋放，並為不起訴之處分或不付
    審理之裁定；認受觀察、勒戒人有繼續施用毒品傾向者，檢
    察官應聲請法院裁定或由少年法院（地方法院少年法庭）裁
    定令入戒治處所強制戒治，其期間為6 個月以上，至無繼續
    強制戒治之必要為止。但最長不得逾1 年（第2 項）。依前
    項規定為觀察、勒戒或強制戒治執行完畢釋放後，3 年後再
    犯第10條之罪者，適用前2 項之規定（第3 項）」。而上開
    所謂「3 年後再犯」，只要本次再犯（不論修正施行前、後
    ）距最近1 次觀察、勒戒或強制戒治執行完畢釋放，已逾3
    年者，即該當之，不因其間有無犯第10條之罪經起訴、判刑
    或執行而受影響（最高法院刑事大法庭109 年度台上大字第
    3826號裁定意旨參照）。
三、再按有無繼續施用傾向之判斷準則以「前科紀錄與行為表現
    」、「臨床評估」、「社會穩定度」為評估之依據。查被告
    被告因施用第二級毒品，前經臺灣高雄地方法院以110 年度
    毒聲字第1286號裁定令入勒戒處所觀察、勒戒後，據法務部
    ○○○○○○○○附設勒戒處所依照法務部110 年3 月26日法矯字第
    11006001760 號函修正頒布內容製作之「有無繼續施用毒品
    傾向評估標準紀錄表」及「有無繼續施用毒品傾向證明書」
    所示，本件評分結果為：前科紀錄與行為表現32分、臨床評
    估27分、社會穩定度7 分，總分66分（靜態因子54分、動態
    因子12分），綜合判斷為「有繼續施用毒品傾向」，此有卷
    附前開刑事裁定、法務部○○○○○○○○111年3月15日高戒所衛字
    第11110001840 號函暨所附有無繼續施用毒品傾向證明書及
    有無繼續施用毒品傾向評估標準紀錄表各1 份在卷可佐。而
    被告所稱之「有無繼續施用毒品傾向評估標準紀錄表」，已
    經是依據新修正之法務部110 年3 月26日法矯字第11006001
    760 號函修正頒布內容參考製作，並無違誤；抗告人另稱雙
    親年邁，目不識丁，經濟拮据，無法前來會面，因此項而被
    扣分，尤其不公一節，按該部分之分數為5分，縱予扣除，
    其分數仍為61分，而依法務部與衛生署（現已改制為「衛生
    福利部」）共同修正之「有無繼續施用毒品傾向評分標準評
    分說明手冊」所定判定原則，得分在60分以上者，即可判定
    為有繼續施用毒品傾向，茲被告扣除雙親未前來訪視後之得
    分為61分，仍逾60分，足認其有繼續施用毒品傾向。更何況
    前揭評估係該所專業知識經驗者（包括醫生）在被告執行觀
    察、勒戒期間，依其本職學識評估被告之人格特質、臨床徵
    候、物質使用行為、社會穩定度等因素所為之綜合判斷，具
    有科學驗證所得之結論；又衡酌強制戒治之目的，係為協助
    施用毒品者戒斷毒品之心癮及身癮所為之一種保安處分類型
    ，而該評估標準係適用於每一位受觀察、勒戒處分之人，具
    一致性、普遍性、客觀性，倘其評估由形式上觀察，無擅斷
    或濫權等明顯不當之情事，法院宜予尊重。是以，本案被告
    既受有前揭評估認有繼續施用毒品傾向，且由形式上觀察，
    並無擅斷或濫權等明顯不當之情事，本院認檢察官聲請裁定
    令被告入勒戒處所強制戒治，核與前揭規定相符，應予准許
    。
四、綜上所述，原審因而依檢察官之聲請，適用毒品危害防制條
    例第20條第2 項後段之規定，裁定令入戒治處所施以強制戒
    治，其期間為6 個月以上，至無繼續強制戒治之必要為止，
    但最長不得逾1 年，經核並無不合。被告抗告意旨，指摘原
    裁定未能參考適用修正後之評估標準表，恐有影響抗告人之
    權益云云，提起抗告，為無理由，應予駁回。
據上論結，應依刑事訴訟法第412 條，裁定如主文。
中　　華　　民　　國　　111 　年　　4 　　月　　27　日　
                  刑事第四庭    審判長法  官  黃建榮
                                      法  官  陳君杰
                                      法  官  任森銓
以上正本證明與原本無異。
不得再抗告。
中　　華　　民　　國　　111 　年　　4 　　月　　27　　日
　　　　　　　　　　　　　　　　　　　書記官  謝佳育